臺灣雲林地方法院刑事判決
110年度交訴字第23號
公  訴  人  臺灣雲林地方檢察署檢察官
被      告  陳福榮



上列被告因公共危險等案件，經檢察官提起公訴（109年度偵緝
字第221號），本院判決如下：
    主      文
陳福榮犯動物保護法第二十五條第二款之非法宰殺動物罪，處有
期徒刑參月，併科罰金新臺幣貳拾伍萬元，有期徒刑如易科罰金
，罰金如易服勞役，均以新臺幣壹仟元折算壹日；又犯竊盜罪，
處有期徒刑參月，如易科罰金，以新臺幣壹仟元折算壹日；又犯
無駕駛執照駕車因過失致人受傷罪，處拘役肆拾日，如易科罰金
，以新臺幣壹仟元折算壹日；又犯肇事致人傷害逃逸罪，處有期
徒刑捌月。所處得易科罰金之有期徒刑部分，應執行有期徒刑伍
月，如易科罰金，以新臺幣壹仟元折算壹日。
扣案如附表所示之物沒收之。
    犯罪事實
一、陳福榮未考領有自用小客車駕駛執照，且明知犬類係動物保
    護法所保護之對象，依法不得宰殺、食用，竟為供己食用犬
    隻，基於違法宰殺犬隻之犯意，於民國109年1月4日某時許
    ，在雲林縣北港溪旁某魚塭，持其所有之刀子宰殺犬隻數隻
    後，前往其友人吳金典位在嘉義縣○○鄉○○村○○000號住處，
    向吳金典借用車牌號碼AZH-7382號自小客車（下稱本案汽車
    ）不成，未經該車所有人吳陳彩蓮、持用人吳金典之同意，
    即意圖為自己不法所有，基於竊盜犯意，逕將本案汽車駛走
    而竊取得手，並將其宰殺後如附表所示之犬隻屠體、內臟等
    物，裝載於本案汽車，欲駛往雲林縣土庫鎮某處冷藏。嗣於
    同日14時許，陳福榮沿雲林縣元長鄉某道路由南往北方向行
    駛，行經雲林縣元長鄉龍岩村龍岩143之3號前路口處時，本
    應注意行駛至無號誌且未設標誌、標線或號誌劃分幹、支線
    道之交岔路口，車道數相同時，同為直行車者，左方車應暫
    停讓右方車先行，而依當時天候晴、日間自然光線、柏油路
    面乾燥、無缺陷、無障礙物等一切情狀，並無不能注意之情
    事，竟疏未注意及此，即貿然直行欲通過上開路口，適有傅
    瑜翔所駕駛，搭載李昆杰、楊崇立、王啟安之車牌號碼00-0
    000號自用小客車，沿雲林縣元長鄉龍岩143之3前道路由東
    往西方向行駛至該處，2車因而發生碰撞，致傅瑜翔受有腦
    震盪之傷害，李昆杰受有頭部外傷、右眼瞼挫傷、胸腹部挫
    傷、右手第四及第五指擦傷等傷害（楊崇立、王啟安未成傷
    ，李昆杰於本院審理時撤回本件告訴）。詎陳福榮肇事後，
    明知傅瑜翔、李昆杰受有傷害，竟基於肇事逃逸犯意，向傅
    瑜翔、李昆杰等人佯稱會賠償新臺幣（下同）20、30萬元，
    但須急往龍岩村內找人處理車上肉品云云，即搭乘傅瑜翔友
    人許正坤所駕駛自用小客車前往雲林縣元長鄉龍岩村某雜貨
    店，陳福榮便趁機下車而逃逸。嗣經警會同雲林縣動植物防
    疫所前往事故現場稽查，扣得如附表所示之物，並將本案汽
    車交由吳陳彩蓮之孫吳聖暉領回，始查獲上情。
二、案經傅瑜翔告訴暨雲林縣警察局虎尾分局報告臺灣雲林地方
    檢察署檢察官偵查起訴。
    理      由
壹、程序方面：
    被告以外之人於審判外之陳述，雖不符刑事訴訟法第159條
    之1至之4等4條規定，而經當事人於審判程序同意作為證據
    ，法院審酌該陳述作成時之情況，認為適當者，亦得作為證
    據，同法第159條之5第1項定有明文。經查，本判決後述所
    引用被告陳福榮以外之人於審判外之陳述，被告於本院審理
    時均同意作為證據（見本院卷第167頁、第267頁），本院審
    酌上開證據並無違法不當之情形及證明力明顯過低之瑕疵，
    且與待證事實具有關聯性，以之作為本案之證據均屬適當，
    揆諸前開規定，應有證據能力。
貳、實體方面：
一、認定犯罪事實所憑之證據及理由：
  ㈠上開犯罪事實，業據被告於偵訊及本院審理時坦承不諱（見
    偵緝卷第71頁、第72頁、本院卷第281頁），並據證人即告
    訴人傅瑜翔、證人李昆杰、王啟安、楊崇立、許正坤、吳陳
    彩蓮、吳聖暉於警詢或偵查中、證人吳金典於偵訊及本院審
    理時之證述在卷（見警卷第7頁至第38頁、偵卷第45頁至第5
    1頁、偵緝卷第97頁至第99頁、本院卷第268頁至第273頁）
    ，復有中國醫藥大學北港附設醫院【傅瑜翔】、【李昆杰】
    診斷證明書各1紙、雲林縣警察局虎尾分局道路交通事故現
    場圖、調查報告表㈠、㈡各1份、現場及車損照片12張、雲林
    縣動植物防疫所之雲林縣動物保護業務稽查紀錄表1份、雲
    林縣動植物防疫所之動物保護案件扣押物品目錄表1份、財
    團法人中央畜產會技術服務中心109年1月20日分析報告表3
    份、車輛詳細資料報表2紙、嘉義縣○○○○○○○○○○○○○○○○○○○○○
    ○路○○○○○○○號查詢汽車駕駛人資料在卷可稽（見警卷第39頁
    至第56頁、第61頁至第77頁、本院卷第69頁），並有如附表
    所示之物扣案可證，足認被告前揭任意性自白與事實相符，
    堪予採信。
  ㈡按汽車行經無號誌之交岔路口，應減速慢行，作隨時停車之
    準備；汽車行至無號誌或號誌故障而無交通指揮人員指揮之
    交岔路口，支線道車應暫停讓幹線道車先行。未設標誌、標
    線或號誌劃分幹、支線道者，少線道車應暫停讓多線道車先
    行；車道數相同時，轉彎車應暫停讓直行車先行；同為直行
    車或轉彎車者，左方車應暫停讓右方車先行。但在交通壅塞
    時，應於停止線前暫停與他方雙向車輛互為禮讓，交互輪流
    行駛，道路交通安全規則第93條第1項第2款、第102條第1項
    第2款分別定有明文。查被告於前揭時間、地點駕駛本案汽
    車，本應注意上開規定，而本件事故發生之交岔路口並無號
    誌，且未設標誌或標線劃分幹、支線道，又進入該交岔路口
    之車道數相同等情，有道路交通事故調查表㈠、現場照片在
    卷可參，再依前揭道路交通事故現場圖所示，被告與告訴人
    傅瑜翔當時均為直行車，惟被告為左方車，則被告駕駛本案
    汽車駛至本件事故路口時，自應負有上開注意義務；再者，
    依被告肇事時之路況天候晴、日間自然光線、柏油路面乾燥
    、無缺陷、無障礙物，並無不能注意之情事，被告竟疏未注
    意及此，即貿然駕車直行欲通過該路口，致與告訴人傅瑜翔
    所駕駛之車輛發生碰撞，而肇生本案車禍事故，足見被告對
    本件車禍事故之發生確有過失甚明。再者，本案經本院囑託
    交通部公路總局嘉義區監理所嘉雲區車輛行車事故鑑定會鑑
    定肇事原因，鑑定結果為「陳福榮駕駛自用小客車，行經無
    號誌交岔路口，左方車未暫停讓右方車先行，為肇事主因。
    傅瑜翔駕駛自用小客車，行經無號誌交岔路口，未減速慢行
    ，作隨時停車之準備，為肇事次因。 」有交通部公路總局
    嘉義區監理所110年5月11日嘉監鑑字第1100000595號函及檢
    附嘉雲區車輛行車事故鑑定會鑑定意見書1份存卷足憑（見
    本院卷第46頁至第48頁），亦同認定被告有肇事責任。至告
    訴人傅瑜翔駕駛車輛，於行經前開無號誌交岔路口，未減速
    至足以隨時煞停之情形，雖亦有違前揭道路交通安全規則規
    定之過失。然刑事責任之認定，並不因告訴人與有過失，即
    得解免被告之過失責任，告訴人與有過失之情節輕重，主要
    為酌定雙方民事損害賠償責任之依據，並不影響被告所犯刑
    事責任之罪責。是告訴人傅瑜翔就本案道路交通事故之發生
    雖同有前述過失，仍不能解免被告本案過失行為所應擔負之
    刑責。又被告上開過失行為導致告訴人傅瑜翔受有首揭傷害
    ，堪認被告之過失與告訴人傅瑜翔傷害之結果間具有相當因
    果關係無訛。
  ㈢綜上，本案事證明確，被告犯行堪以認定，應予依法論科。
二、論罪科刑：
  ㈠按行為後法律有變更者，適用行為時之法律，但行為後之法
    律有利於行為人者，適用最有利於行為人之法律，刑法第2
    條第1項定有明文。查被告行為後，刑法第185條之4業經修
    正，並於110年5月28日公布，於同年5月30日施行。修正前
    之法定刑原為「1年以上7年以下有期徒刑」，修正後變更為
    「6月以上5年以下有期徒刑」，經比較新舊法後，適用修正
    後之刑法第185條之4較有利於被告，依刑法第2條第1項但書
    規定，應適用修正後之刑法第185條之4論處。
  ㈡道路交通管理處罰條例第86條第1項規定，乃就刑法分則中過
    失傷害或致死等犯罪類型，因特定條件予以加重刑罰，而成
    立另一獨立之罪，屬刑法分則之加重。
  ㈢核被告所為，係犯動物保護法第25條第2款之非法宰殺動物罪
    、刑法第320條第1項竊盜罪、道路交通管理處罰條例第86條
    第1項、刑法第284條前段之無駕駛執照駕車因過失致人受傷
    罪、刑法第185條之4第1項前段之肇事致人傷害逃逸罪。公
    訴意旨認被告係犯刑法第284條前段之過失傷害罪，而未論
    及道路交通管理處罰條例第86條第1項之罪，容有未恰，惟
    二者之基本社會事實同一，且本院業當庭告知罪名（見本院
    卷第266頁），使其有辯明犯嫌之機會，已足保障被告之防
    禦權，爰依刑事訴訟法第300條規定，變更起訴法條。
  ㈣被告以一行為同時宰殺犬隻數隻，侵害數動物之生命法益（
    動物保護法第1條第1項參照），而觸犯數罪名，應依刑法第
    55條之規定，從一重處斷。
  ㈤被告所犯上開4罪間，犯意各別，行為互異，應予分論併罰。
  ㈥被告犯汽車駕駛人無駕駛執照駕車因過失致人受傷罪部分，
    應依道路交通管理處罰條例第86條第1項規定加重其刑。
  ㈦爰以行為人之責任為基礎，審酌被告無視於動物保護法所揭
    櫫尊重動物生命及保護動物之立法意旨，恣意宰殺犬隻供己
    食用，對動物保護之善良社會風氣影響甚鉅，所為實不能寬
    縱，又任意竊取他人車輛，未能尊重他人之財產權，且其駕
    車疏未確實遵守道路交通規則，輕忽行車安全，導致本件交
    通事故發生，並致告訴人傅瑜翔受有前開傷害，幸而傷勢非
    重，被告卻於交通事故後未救護或採取其他必要措施即逕自
    離去，其行為實值非難，然考量被告坦承犯行之犯後態度，
    惟未與告訴人傅瑜翔和解或賠償其損害等情，兼衡其素行、
    動機、目的、竊得財物之價值，暨其自陳未受過教育、入監
    前為照顧洗腎的女友，從事臨時工，日薪1,500元至1,600元
    等一切情狀（見本院卷第281頁、第282頁），分別量處如主
    文所示之刑，並諭知罰金易服勞役之折算標準，及就得易科
    罰金之有期徒刑部分，諭知易科罰金之折算標準。另綜合判
    斷被告整體犯罪之非難評價、各罪間關係、法益侵害之整體
    效果，考量犯罪人個人特質，並適度反應其行為之不法與罪
    責程度，及對其施以矯正之必要性，且貫徹刑法公平正義之
    理念，爰就被告所犯得易科罰金之有期徒刑部分，酌定應執
    行刑如主文所示，併諭知易科罰金之折算標準。
三、沒收部分：
　　按犯罪所得，屬於犯罪行為人者，沒收之。但有特別規定者
    ，依其規定。犯罪所得已實際合法發還被害人者，不予宣告
    沒收或追徵，刑法第38條之1第1項、第5項分別定有明文。
    經查：
　㈠扣案如附表所示之物，屬於被告之犯罪所得，應依刑法第38
    條之1第1項前段之規定，宣告沒收之。
　㈡被告竊得之本案汽車，業已由吳陳彩蓮之孫吳聖暉領回（見
    警卷第37頁、第38頁），依刑法第38條之1第5項之規定，不
    予宣告沒收或追徵。
　㈢供被告本案宰殺犬隻所用之刀子未扣案，因為日常家庭用具
    ，價值不高，無刑法上之重要性，爰不宣告沒收。
四、不另為不受理部分：
  ㈠起訴意旨另以：被告過失傷害告訴人李昆杰部分，係犯刑法
    第284條前段之過失傷害罪嫌等語。
  ㈡按告訴乃論之罪，告訴人於第一審辯論終結前，得撤回其告
    訴；又告訴經撤回者，法院應諭知不受理之判決，刑事訴訟
    法第238條第1項、第303條第3款定有明文。
  ㈢本件被告被訴過失傷害告訴人李昆杰部分，依刑法第287條前
    段規定，須告訴乃論。茲據告訴人李昆杰於本院審理時具狀
    撤回其告訴，此有撤回告訴狀1紙在卷可憑（見本院卷第343
    頁）。揆諸上開說明，本應為不受理之諭知，惟因此與前開
    論罪科刑部分具有想像競合犯之裁判上一罪關係，爰不另為
    不受理之諭知。 
據上論斷，應依刑事訴訟法第299條第1項前段、第300條，動物
保護法第25條第2款，道路交通管理處罰條例第86條第1項，刑法
第2條第1項後段、第11條前段、第185條之4第1項前段、第284條
前段、第320條第1項、第55條、第41條第1項前段、第42條第3項
、第51條第5款、第38條之1第1項前段，刑法施行法第1條之1第1
項，判決如主文。
本案經檢察官黃煥軒提起公訴，檢察官蔡少勳、林豐正到庭執行
職務。
中　　華　　民　　國　　111 　年　　1 　　月　　5 　　日
                  刑事第二庭  審判長法  官 王紹銘
                                    法  官 黃麗竹
                                    法  官 簡鈺昕
以上正本證明與原本無異。 　　　　　　　　　　　　　　　
如不服本判決應於收受送達後20日內向本院提出上訴書狀，並應
敘述具體理由；其未敘述上訴理由者，應於上訴期間屆滿後20日
內向本院補提理由書（均須按他造當事人之人數附繕本）「切勿
逕送上級法院」。
                                   書記官  林芳宜 
中　　華　　民　　國　　111 　年　　1 　　月　　5 　　日
附錄本案論罪科刑法條全文：
動物保護法第12條
對動物不得任意宰殺。但有下列情事之一者，不在此限：
一、為肉用、皮毛用，或餵飼其他動物之經濟利用目的。
二、為科學應用目的。
三、為控制動物群體疾病或品種改良之目的。
四、為控制經濟動物數量過賸，並經主管機關許可。
五、為解除動物傷病之痛苦。
六、為避免對人類生命、身體、健康、自由、財產或公共安全有
    立即危險。
七、收容於動物收容處所或直轄市、縣（市）主管機關指定之場
    所，經獸醫師檢查患有法定傳染病、重病無法治癒、嚴重影
    響環境衛生之動物或其他緊急狀況，嚴重影響人畜健康或公
    共安全。
八、其他依本法規定或經中央主管機關公告之事由。
中央主管機關得公告禁止宰殺前項第1款之動物。
任何人不得因第1項第1款所定事由，有下列行為之一：
一、宰殺犬、貓或販賣、購買、食用或持有其屠體、內臟或含有
    其成分之食品。
二、販賣經中央主管機關公告禁止宰殺動物之屠體。
依第14條第2項規定准許認領、認養之動物，不包括依第8條公告
禁止飼養或輸入之動物。但公告前已飼養或輸入，並依第36條第
1項辦理登記者，准由原飼主認領。
本法中華民國104年1月23日修正之條文施行之日起2年內，收容
於動物收容處所或直轄市、縣（市）主管機關指定之場所，經通
知或公告超過12日而無人認領、認養或適當處置之動物，得予以
宰殺，不適用第1項規定。
動物保護法第25條
有下列情事之一者，處2年以下有期徒刑或拘役，併科新臺幣20
萬元以上200萬元以下罰金：
一、違反第5條第2項、第6條或第12條第1項規定，宰殺、故意傷
    害或使動物遭受傷害，致動物肢體嚴重殘缺或重要器官功能
    喪失。
二、違反第12條第2項或第3項第1款規定，宰殺犬、貓或經中央
    主管機關公告禁止宰殺之動物。
中華民國刑法第320條
意圖為自己或第三人不法之所有，而竊取他人之動產者，為竊盜
罪，處5年以下有期徒刑、拘役或50萬元以下罰金。
意圖為自己或第三人不法之利益，而竊佔他人之不動產者，依前
項之規定處斷。
前二項之未遂犯罰之。
道路交通管理處罰條例第86條第1項
（刑責之加重及減輕）
汽車駕駛人，無駕駛執照駕車、酒醉駕車、吸食毒品或迷幻藥駕
車、行駛人行道或行經行人穿越道不依規定讓行人優先通行，因
而致人受傷或死亡，依法應負刑事責任者，加重其刑至二分之一
。
中華民國刑法第284條
因過失傷害人者，處1年以下有期徒刑、拘役或10萬元以下罰金
；致重傷者，處3年以下有期徒刑、拘役或30萬元以下罰金。
中華民國刑法第185條之4
駕駛動力交通工具發生交通事故，致人傷害而逃逸者，處6月以
上5年以下有期徒刑；致人於死或重傷而逃逸者，處1年以上7年
以下有期徒刑。
犯前項之罪，駕駛人於發生交通事故致人死傷係無過失者，減輕
或免除其刑。
附表：本件扣案物
扣案物名稱 數量  鑑定結果 備註  犬隻屠體、內臟 47包（106公斤） 送驗3包檢體，均檢出動物性狗成分陽性反應 ①雲林縣動植物防疫所雲林縣動物保護業務稽查紀錄表及動物保護案件扣押物品目錄表各1份（見警卷第61頁、第63頁）。 ②財團法人中央畜產會技術服務中心109年1月20日分析報告表3份（見警卷第65頁至第70頁）。